【裁判字號】    95,交抗,162
【裁判日期】    951204
【裁判案由】    聲明異議
【裁判全文】
臺灣高等法院高雄分院刑事裁定         95年度交抗字第162號
抗告人即
聲明異議人  甲○○
上列抗告人因違反道路交通管理處罰條例聲明異議案件，不服臺
灣高雄地方法院中華民國95年10月12日裁定（95年度交聲字第
575 號），提起抗告，本院裁定如下：
    主  文
原裁定撤銷，發回臺灣高雄地方法院 。
    理  由
一、抗告及原審聲明異議意旨略以：抗告人即受處分人（聲明異
    議人）甲○○前因高雄市政府警察局以高市警交相字第
    BH0000000 號舉發違規通知單，舉發伊於民國95年1 月3 日
    11時2 分在高雄市○○○路「不依順行方向停車」，因所附
    車輛違規照片內之車輛非其所有車號XL-6921 自用小客車，
    經向高雄市政府提出陳述後，由舉發單位查明該車廠牌、車
    型、顏色確與伊所有上開自用小客車登記資料不符，而由高
    雄市政府依查證事實裁處免罰；迨至95年3 月，異議人始再
    收到警方舉發異議人「使用註銷之牌照行駛」及「牌照借供
    他車使用」之違規通知單，其上所載違規時間、地點及告發
    執行人均與前次逕行舉發相同，是警方舉發程序顯然為掩蓋
    先前開單舉發，未經查證而與事實不符，爰聲明異議及抗告
    等語。
二、原裁定略以：
（一）車牌號碼XL-6921 號之車牌確為異議人甲○○所有，前於
      8 6 年9 月1 日因逾期檢驗經註銷，有卷附車號查詢汽車
      車籍、車籍作業系統查詢認可資料及汽車異動資料各1 份
      可參。而異議人所有上開車牌確實於95年1 月3 日11時2
      分在高雄市○○○路懸掛於與該車牌登記車輛之車型、顏
      色均不符之其他車輛上，此有高雄市政府警察局95年3 月
      3 日高市警交字第BO0000000 號舉發違反道路交通管理事
      件通知單及所附違規照片1 張、高雄市○○○○○道路交
      通管理事件不服裁決聲明移送書、高雄市政府警察交通大
      隊95年3 月10日高市警交三第0950004168號函文在卷可證
      ，從而，異議人將其業經註銷之車牌供他車使用之違規行
      為，甚為明確。而異議人車牌早已於86年9 月1 日逾檢註
      銷，業如前述，詎遲未繳回，且其於95年2 月24日下午4
      時50分至高雄市鹽埕分局五福四路派出所報案車牌失竊，
      係於本件裁罰之後，無非意事後欲規避裁罰之舉，自不足
      憑信。異議人所有車牌早於86年間經註銷，卻未予繳回，
      一任至95 年2月24日始為報案失竊，是就期間該號牌為他
      車所用之行為，異議人縱無故意，尚難認全無過失。本件
      事證明確，異議人所辯裁罰所認定者與事實不符云云，自
      無足採。
（二）原處分機關認以異議人除違反上開規定外，亦違反道路交
      通管理處罰條例第12條第1項第4款使用註銷之牌照行駛之
      規定云云。經查，上開規定裁處罰鍰之對象應係懸掛註銷
      車牌於車輛上使用之汽車所有人；觀諸卷附違規照片所示
      前揭時、地懸掛上開經註銷汽車牌照之違規車輛為顏色藍
      色之福特廠牌自用小客車，顯非本件異議人所有車牌號碼
      XL-6921號係登記顏色灰色、廠牌克雷斯勒（CHRYSLER ）
      之自用小客車至明，此有高雄市政府警察局95年9月25 日
      高市警交字第0950063544號函及所附高雄市政府交通大隊
      案件影像查詢明細表中彩色列印違規照片、車號查詢汽車
      車籍、車籍作業系統查詢認可資料各1份在卷可證，又異
      議人除本件被舉發車輛外，並無其他車輛登記為其所有，
      亦有受話機關為高雄市監理處之本院辦理刑事案件電話紀
      錄查詢表1張附卷可按，本件縱該藍色福特廠牌自用小客
      車或有使用他車牌照行駛之違規情事，所應受裁罰對象應
      係該汽車所有人，而非本件異議人，惟此要無影響前揭審
      認異議人已有前述之違規行為，是本件原處分所認異議人
      有使用註銷之牌照行駛之違規行為，容有未恰，而道路交
      通管理處罰條例第12條第2項規定，違反前項第4款規定
      應扣繳牌照之規定，係以該註銷牌照為標的，本件既有真
      實姓名年籍不詳之人使用異議人所有經上開經註銷車牌行
      駛之情形，上開牌照仍應依該條例第12條第2項之規定扣
      繳甚明。是本件裁罰理由雖有變更，然原處分依道路交通
      管理處罰條例第12條第5款、第2項，裁處異議人19,500元
      ，並扣繳牌照之部分，洵屬有據，應予維持，本件異議無
      理由，應予駁回等語，固非無見。
三、經查：
（一）按道路交通管理處罰條例第12條第1項第5款規定，汽車有
      牌照借供他車使用之情形，處汽車所有人新臺幣3千6 百
      元以上1萬8百元以下罰鍰，並禁止其行駛，且同條第2項
      規定，前項第4款使用註銷之牌照行駛之牌照扣繳之。又
      依「違反道路交通管理事件統一裁罰基準表」所載有關違
      反上開規定之統一裁罰基準分為5,400 元、7,200 元、
      9,000 元、10,800元，則本件原處分所裁處異議人19,500
      元部分，已逾上開統一裁罰基準上限之理由，原裁定未予
      敘明上開裁罰逾限之理由，自有未周。
（二）原處分所裁處異議人19,500元，原係指異議人違反道路交
      通管理處罰條例第12條第1 項第4 款、第5 款之二種違規
      情節所為之裁罰，然原裁定既已認定異議人不成立道路交
      通管理處罰條例第12條第1 項第4 款之違規情節，則異議
      人應僅有上開同條項第5 款之一種違規情節，是否仍如原
      裁定所示維持原處分之裁罰金額，宜再予審酌。
（三）原審受理本案固曾向舉發機關函查抗告人交通違規情形，
      及向高雄市監理處函查抗告人所有上開車牌車籍資料異動
      情形，然經對照函查後之車籍作業系統認可資料及車輛竊
      盜、車牌失竊資料個別查詢報表（見原審卷第17、18頁）
      ，究竟抗告人報警失竊之物，僅係上開車牌或包含車輛，
      亦有再查明之處，而抗告人上開報警失竊之舉，是否確屬
      規避裁罰，或確有失竊僅係延遲報案，原審並未傳喚抗告
      人到庭陳述調查，逕認抗告人即屬規避裁罰之舉，稍有速
      斷。
四、綜上所述，本件抗告意旨指摘原裁定不當，為有理由，應由
    本院將原裁定撤銷，發回原審法院更為適法之裁定。
據上論斷，依道路交通案件處理辦法第26條，刑事訴訟法第413
條，裁定如主文。
中    華    民    國    95    年    12    月    4     日
                  刑事第一庭審判長法  官  郭雅美
                                  法  官  莊崑山
                                  法  官  張意聰
以上正本證明與原本無異。
本裁定不得再抗告。
中    華    民    國    95    年    12    月    4     日
                                  書記官  呂素珍


司法院資訊處製作；財團法人民間司法改革基金會備份。
